臺灣臺中地方法院簡易民事判決
 110年度中簡字第2646號
原      告  洪淑貞
訴訟代理人  葉玲秀律師
            陳政佑律師
被      告  莊鈺崙
            林靖茹
            羅桂子

            王瀅琇
            宋  齊
            孫煒智
            洪煇期
            留珮倫
            李慧蘭

            劉文鴻

            廖俊傑
            詹寓崵
            曾靜文
            許哲欽

            吳佳臻
            張馨予
            吳青松
            賴政賢
            江曉圓
            朱哲毅

            龍方立

            林子緣
共      同
訴訟代理人  陳薇律師
上列當事人間請求返還土地事件，本院於民國111年6月14日言詞
辯論終結，判決如下：
    主      文
原告之訴駁回。
訴訟費用由原告負擔。
    事實及理由
一、原告主張：原告所有坐落臺中市○○區○○段000地號土地為袋
    地，而相鄰之同段655、655-2、655-3地號土地均為中華民
    國所有，管理機關為財政部國有財產署（下稱國產署），原
    告遂向國產署中區分署申請通行上開同段655、655-2、655-
    3地號土地（下稱系爭土地），並經國產署中區分署於民國1
    09年7月3日核准在案，通行範圍為同段655地號第9錄、655-
    2地號第3、4錄、655-3地號第2錄土地，詎訴外人即「日光
    講義」建案之義昌興建設股份有限公司竟在同段655、655-2
    、655-3地號土地（見本院卷第455頁，經原告更正地號）上
    興建圍牆、鋪設水泥等地上物（下稱系爭地上物），並自10
    9年8月12日起，陸續移轉登記其所售建案之房屋、公設及所
    坐落之同段649地號土地至被告等名下，是被告等現共有之
    系爭地上物侵害原告就系爭土地經國產署核准通行部分之合
    法占有，且妨礙原告通行權之行使，原告自得依民法第184
    條第1項、第213條、第962條之規定，請求被告等將系爭地
    上物拆除，並返還系爭土地之占有予原告、回復原狀等語，
    並聲明：㈠被告等應共同將坐落系爭土地之系爭地上物拆除
    ，並將占用土地回復原狀後，返還原告。㈡原告願供擔保，
    請准宣告假執行。㈢訴訟費用由被告等負擔。
二、被告則以：依臺中市太平地政事務所111年1月11日平地二字
    第1110000250號函可知，本案經太平地政事務所人員現場測
    量，其結果為被告等人並無興建社區圍牆、占用系爭土地經
    國產署核准原告通行部分之情形，又國產署中區分署111年2
    月24日台財產中改字第111500003160號函亦表示，經現場指
    界測量結果並無占用情形。此外，被告等並未在社區圍牆外
    系爭土地上鋪設水泥或柏油，有義昌興建設股份有限公司11
    1年6月6日函文、國產署中區分署111年6月9日台財產中改字
    第11150008440號函可佐，被告等確無占用系爭土地經國產
    署核准原告通行部分之情形，更無妨害原告之通行權等語，
    資為抗辯，並聲明：原告之訴駁回。
三、得心證之理由：
　㈠原告為臺中市○○區○○段000地號土地之所有權人，同段655、6
    55-2、655-3地號土地均為中華民國所有，管理機關為國產
    署，原告向國產署中區分署申請通行上開同段655、655-2、
    655-3地號土地，並經國產署中區分署於109年7月3日核准在
    案，通行範圍為同段655地號第9錄、655-2地號第3、4錄、6
    55-3地號第2錄土地；「日光講義」建案之義昌興建設股份
    有限公司自109年8月12日起，陸續移轉登記其所售建案之房
    屋、公設及所坐落之同段649地號土地至被告名下之事實，
    有原告所提國產署中區分署109年7月3日台財產中改字第109
    50009010號函、現場照片、土地登記第一類謄本、國產署中
    區分署109年4月8日台財產中改字第10950004370號函暨申請
    使用國有土地切結書及附圖、國產署中區分署110年10月19
    日台財產中改字第11000169610號函暨國有土地彩色版通行
    位置圖、國有非公用土地通行使用申請書等件在卷可稽（見
    本院卷第49、53、67-95、339-347、351-353、425-426頁）
    ，且為兩造所不爭執（見本院卷第373、374頁），堪信為真
    。
　㈡按占有人，其占有被侵奪者，得請求返還其占有物；占有被
    妨害者，得請求除去其妨害；占有有被妨害之虞者，得請求
    防止其妨害，民法第962條定有明文。
　1.本件經本院於110年12月15日會同兩造履勘現場，囑託臺中
    市太平地政事務所測量被告等所有之社區圍牆是否有占用系
    爭土地經國產署核准原告通行之部分，有本院勘驗筆錄、現
    場照片在卷可參（見本院卷第391頁至405頁），臺中市太平
    地政事務所之測量結果為：「為貴院囑託本所辦理本市○○區
    ○○段000○00000地號土地測量一案，經現場指界測量結果並
    無占用情形，是不檢送測量成果圖到院」，有臺中市太平地
    政事務所平地二字第1110000250號函在卷可按（見本院卷第
    411頁），堪認屬實。又本院依原告聲請，進一步函詢當初
    核准原告通行之範圍後，國產署中區分署回函表示：「...
    同意原告通行同段655-2地號（第3、4錄）、655-3地號（第
    2錄）國有土地之寬度為3公尺，同段655地號（第9錄）國有
    土地之寬度因受限於建物範圍，寬度約2.5公尺，且與同段6
    55地號（第6錄）國有土地之範圍並無重疊...經本分署111
    年2月18日派員現地勘查，地上狀況係為『柏油地及水泥地（
    上有停放車輛）』，且依臺中市太平地政事務所111年1月11
    日平地二字第1110000250號函所示，經現場指界測量結果並
    無占用情形」等語，此有國產署中區分署台財產中改字第11
    1500003160號函在卷可稽（見本院卷第429頁），足徵臺中
    市太平地政事務所前開測量之結果、比對之原告通行範圍，
    乃屬正確，國產署准予原告通行之範圍並未如原告當初之申
    請書所載，而係應以國產署中區分署109年7月3日台財產中
    改字第10950009010號函為準；且上揭通行範圍上並無圍牆
    等物，僅有柏油汲水泥鋪設於上甚明。
　2.原告復主張：被告等在系爭土地上、經國產署核准原告通行
    之部分，鋪設水泥等地上物，影響將來原告通行權到期後，
    回復原狀予國產署之義務內容，故被告等應拆除後，將占用
    土地回復原狀、返還原告等語（見本院卷第523頁），然經
    被告等否認鋪設水泥、柏油在系爭土地經國產署核准原告通
    行之部分在卷（見本院卷第482頁）。經查，義昌興建設股
    份有限公司表示：臺中市○○區○○段○000地號土地上之水泥或
    柏油，並非其所鋪設；同段第655-2地號土地在其興建「日
    光講義」社區前，地上即已有鋪設柏油情形，其中第3錄部
    分未鋪設柏油範圍，其基於公益，有委由承包商佑宜營造股
    份有限公司鋪設水泥，以免下雨積水造成附近居民困擾；同
    段655-3地號土地第2錄土地上之柏油，在其興建「日光講義
    」社區前，即已存在，上開土地上之柏油因長久使用已有諸
    多坑洞，故為安全考量，其曾委由承包商佑宜營造股份有限
    公司修補柏油等語，有111年6月6日回函在卷可憑（見本院
    卷第511、512頁）。次查，國產署中區分署表示：原告前於
    108年10月31日申請通行系爭土地，經於108年12月24日勘查
    後，系爭土地內部分土地地上物現況即為水泥地，無從知悉
    鋪設水泥地之行為人，另於111年2月18日現地勘查時，系爭
    土地內部分土地之地上物現況變更為水泥地及柏油地，並有
    劃設交通標線，且該柏油地通道已編為同區長安十一街42巷
    道路，可向地方道路主管機關查詢何人鋪設等語，有國產署
    中區分署111年6月9日台財產中改字第11150008440號函在卷
    可考（見本院卷第518頁）。兩造均未爭執前揭兩份函文之
    內容（見本院卷第523頁），堪認無從認定被告等具有在系
    爭土地上、經國產署核准原告通行之部分，鋪設水泥等地上
    物之行為甚顯。　
　㈢承上，原告既無法舉證被告等有何「社區圍牆占用系爭土地
    上經國產署核准原告通行部分」之情事，亦無從舉證證明被
    告等有在系爭土地上、經國產署核准原告通行之部分，鋪設
    水泥等地上物，則原告主張被告等共有之系爭地上物侵害原
    告就系爭土地經國產署准許通行部分之合法占有，實屬無據
    。
四、綜上所述，原告請求被告等應共同將坐落系爭土地上（原告
    經國產署准予通行部分）之系爭地上物拆除，並將占用土地
    回復原狀後，返還原告，均為無理由，應予駁回。
五、本件事證已臻明確，兩造其餘攻擊防禦方法及證據，核與判
    決之結果不生影響，故不一一論列，併此敘明。
六、訴訟費用負擔之依據：民事訴訟法第78條。
中　　華　　民　　國　　111 　年　　7 　　月　　12　　日
                  臺灣臺中地方法院臺中簡易庭
                                  法　官　林秉暉
以上為正本係照原本作成。
如不服本判決，應於送達後20日內，向本院提出上訴狀並表明上
訴理由，如於本判決宣示後送達前提起上訴者，應於判決送達後
20日內補提上訴理由書（須附繕本）。如委任律師提起上訴者，
應一併繳納上訴審裁判費。
中　　華　　民　　國　　111 　年　　7 　　月　　12　　日
                                  書記官  王志伃